臺灣高等法院臺中分院民事裁定　　　　　96年度破抗字第33號
再抗告人　甲○○
代 理 人　陳水聰律師
上列再抗告人因宣告破產事件，對於中華民國96年7月2日本院所
為裁定提起再抗告，本院裁定如下：
    主  文
再抗告駁回。
再抗告程序費用由再抗告人負擔。
    理  由
一、本件再抗告意旨略以：
（一）原裁定明顯適用破產法第1條、第57條及最高法院86年台
      抗字第479號、95年台抗字第673號、95年台抗字第751號
      、96台抗字第208號裁定意旨錯誤，乃為違背法令。臺灣
      高等法院85年抗字第508號裁定意旨即謂：「只要債務人
      有不能清償債務之情事，即可宣告破產，至於宣告破產有
      無實益，似非宣告破產時所應斟酌之要件。」最高法院86
      年台抗字第479號裁判意旨更以：「除債務人之財產不敷
      清償財產破產財團之費用及財團之債務外，尚難認無宣告
      破產之實益」，此均是實務認為應准許破產宣告之裁判案
      例，而從未見故意不當設限而不准破產之意見及作法，本
      件再抗告人已將全部財產供作破產分配之用，倘其尚有豐
      厚之資產，又何必犧牲信用名譽向法院悲苦地聲請宣告破
      產呢？原審法院竟謂再抗告人需先具備六十多萬鉅額金錢
      ，始會有破產實益云云，實為對「破產法令」概念失實之
      明顯錯誤見解。而再抗告人生活現已有人接濟扶養，根本
      無需考慮生活費問題，且破產法第95條生活費優先扣除，
      原本也是在保障債務人的有利規定，現卻因此而成為宣告
      破產的阻礙，這確實有違立法意旨。臺灣高等法院高雄分
      院95年破抗第3號明白表示：有無破產實益，不應斟酌在
      是否准許宣告破產中，而只是事後是否依破產法第148條
      終止破產程序之問題。臺灣高等法院高雄分院95年破抗字
      第10號及原審法院96破抗第17號裁定均認為若再抗告人已
      拋棄生活費優先受償權利，是否不能支付財團費用及財團
      債務，即非無疑，此均是公平客觀詮釋相關法令之正確見
      解。本件債償比例高達10%，何以他案（債償比例0.9%）
      可以宣告破產，本件卻被認為沒有破產實益，使人無法理
      解法院的判斷標準之標準何在？難道法院的自由心證可以
      如此漫無邊際地無限延展？外國對於破產法制之發展及運
      用，甚為蓬勃興盛，然我國基層法院向來較為保守守舊，
      似甚難體察時代之思潮，對於當事人之聲請，多認為複雜
      處理，即找奇怪理由駁回，否則就是只為有錢人服務，一
      般平民百姓卻難以聲請破產，而使破產法之規定幾乎形同
      具文，此豈為正當？連司法院現已體認此思潮，提出新破
      產法草案，確認不要「破產實益」的條件，以擴大適用之
      機會，難道原審法院還要依然保守守舊？
（二）原裁定所表示關於：如何情況符合破產法第1條、第57條
      之破產條件，與同級法院歷來所表示之法律見解包括85年
      抗字第508號、95年破抗字第3號、94年破抗字第10號、94
      年破抗字第7號、95年破抗字第10號、96年破抗字第17號
      諸多裁定明顯互有截然不同之重大岐異與相互矛盾之處，
      不僅與法律規定不符甚至也已嚴重影響損害人民合法宣告
      破產之權利，第三審法院即有對此諸多法律上的重大問題
      ，更正下級審裁判，以統一解釋法令如何實際適用之義務
      ，故本件所涉及之法律見解明顯有原則上重要性，自應許
      可本件再抗告，且有其必要性。最高法院95年台抗字第67
      2號及95年台抗字第750號裁定均一致認為本件之法律見解
      涉及破產法第57條第148條之適用，確具有原則上之重要
      性。是請求鈞院廢棄原裁定，更為裁定發回臺灣高等法院
      台中分院等語。
二、按對於抗告法院之裁定再為抗告，僅得以其適用法規顯有錯
    誤為理由，並經原法院之許可者為限。前項許可，以原裁定
    所涉及之法律見解具有原則上之重要性者為限，民事訴訟法
    第486條第4項、第5項分別定有明文。又，所謂適用法規顯
    有錯誤，係指確定裁判違背法規或現存判例解釋者，或抗告
    法院所為之裁定，就其取捨證據自行確定之事實，適用法規
    所持法律上判斷顯有錯誤而言。至抗告法院認定事實錯誤，
    或就當事人提出之事實或證據疏於調查或漏未斟酌，僅生調
    查證據是否妥適或裁定不備理由之問題，均與適用法規顯有
    錯誤有間（最高法院63年台上字第880號及同院71年台再字
    第210號判例意旨參照）。且所謂原則上之重要性，係指該
    再抗告事件所涉及之法律問題，意義重大而有加以闡釋之必
    要者而言。又再抗告人所提之再為抗告理由，僅屬本案實體
    之爭執，或原裁定確定事實當否之問題，亦與適用法規是否
    顯有錯誤無涉，尤無所涉及之法律見解具有原則上重要性之
    情事（最高法院94年度台抗字第33號裁定參照）。經查，再
    抗告人所指上開事項，係屬本院裁定認定事實當否之問題，
    與適用法規是否顯有錯誤無涉，亦不具法律原則上之重要性
    ，其據此提起再抗告為不合法，應不予准許。
三、據上論結，本件再抗告為不應許可，爰依破產法第5條，民
    事訴訟法第486條第4項、第5項、第95條、第78條，裁定如
    主文。
中　　華　　民　　國　　96　　年　　7 　　月　　31　　日
                  民事第二庭　　審判長法　官　童有德
                        　      　　　法  官　謝說容
                                　　　法  官　蔡秉宸
以上正本係照原本作成。
如不服本裁定應於裁定送達後10日內向本院提出抗告理由狀（須
按他造人數附具繕本），並繳納抗告裁判費新台幣1,000元。
                              　　　　書記官　洪麗華
中　　華　　民　　國　　96　　年　　8 　　月　　1 　　日
                                                      Ｃ
